臺灣高雄地方法院刑事判決　　　　　　　　　　　　九十三年度簡上字第四四八號
　　上　訴　人　臺灣高雄地方法院檢察署檢察官
　　被　　　告　丁○○
右列上訴人因被告犯詐欺案件，不服本院高雄簡易庭九十三年度簡字第一九一０號中
華民國九十三年五月二十七日第一審簡易判決（聲請簡易判決處刑案號：九十三年度
偵字第四０八四號），提起上訴，本院判決如左：
    主  文
原判決撤銷。
丁○○幫助連續意圖為自己不法之所有，以詐術使人將本人之物交付，處有期徒刑肆
月，如易科罰金，以參佰元折算壹日。
    事  實
一、丁○○明知詐騙集團經常利用他人之存款帳戶轉帳，以掩飾犯罪之不法所得，逃
    避執法人員之查緝，而提供自己之金融帳戶之存摺、提款卡及印鑑章予他人使用
    ，可能被詐騙集團所利用，以遂行渠等詐欺犯罪之目的，竟仍容任所提供之帳戶
    可能被詐騙集團用以詐欺取財結果之發生，而基於幫助他人實施詐欺取財犯罪之
    不確定故意，於民國九十二年九月間，在高雄縣鳳山市○○路○段五五巷四弄九
    號之住處，以新臺幣（下同）一千元代價，將其前在高雄縣大寮鄉中興郵局所開
    立帳號00000000000000號帳戶之存摺、提款卡及印鑑章出賣予不
    詳姓名年籍綽號「阿弟」之成年男子（下稱「阿弟」），嗣「阿弟」與不詳姓名
    年籍自稱「李小姐」、「葉小姐」、「鄭小姐」等成年女子（下稱「李小姐」、
    「葉小姐」、「鄭小姐」）等人所籌組之詐欺集團取得丁○○上開帳戶之存摺、
    提款卡及印鑑章後，該集團成員即基於詐欺取財之概括犯意聯絡，連續於：(一)同
    年十月十日，在中國時報刊登「台灣固網誠徵簡訊發送員」之廣告，使丙○○信
    以為真，撥打廣告上所留電話與「李小姐」聯絡，「李小姐」遂訛稱應徵人須持
    提款卡至提款機測試轉帳，致丙○○陷於錯誤，依其指示接續將二千九百八十二
    元及二千八百八十二元共計五千九百六十四元，匯入丁○○上開帳戶。(二)同年月
    十三日，在自由時報刊登「雅柔嬰兒用品誠徵嬰兒用品包裝人員」之廣告，使乙○○信以為真，撥打廣告上所留電話與該集團成員聯絡，該集團成員遂訛稱應徵
    人須持提款卡至提款機測試轉帳，致乙○○陷於錯誤，依其指示接續將二千一百
    零二元及九千二百三十元共計一萬一千三百三十二元，匯入丁○○上開帳戶。(三)
    同年月十七日，在自由時報刊登應徵簡訊傳送員之廣告，使己○○信以為真，撥
    打廣告上所留電話與「葉小姐」聯絡，「葉小姐」遂訛稱應徵人須持提款卡至提
    款機測試轉帳，致己○○陷於錯誤，依其指示將九萬九千五百八十三元，匯入丁○○上開帳戶。(四)同年月二十日，在中國時報刊登包裝嬰兒用品代工之徵人廣告
    ，使庚○○信以為真，撥打廣告上所留電話與「鄭小姐」聯絡，「鄭小姐」遂訛
    稱應徵人須先匯款至負責人之帳戶作為保證金，致庚○○陷於錯誤，依其指示接
    續將一萬元、三萬七千元及四萬九千九百八十二元共計九萬六千九百八十二元，
    匯入丁○○上開帳戶。(五)同年月二十三日，在中國時報刊登「雅柔嬰兒用品誠徵
    嬰兒用品包裝人員」之廣告，使戊○○信以為真，撥打廣告上所留電話與「葉小
    姐」聯絡，「葉小姐」遂訛稱應徵人須持提款卡至提款機測試轉帳，致戊○○陷
    於錯誤，依其指示接續將三千五百十元及二萬四千五百零八元共計二萬八千零十
    八元，匯入丁○○上開帳戶。嗣因丙○○、乙○○、己○○、庚○○、戊○○等
    人查覺受騙而報警處理，始查獲上情。
二、案經高雄縣政府警察局移送臺灣高雄地方法院檢察署檢察官偵查後聲請簡易判決
    處刑。
    理  由
一、訊據被告丁○○固坦承將上開帳戶之存摺、提款卡及印鑑章交付「阿弟」使用之
    事實，惟矢口否認有何幫助詐欺之犯意，辯稱：「阿弟」只跟我說他哥哥做生意
    要使用，一千元是我向他借的，不是報酬云云。經查：
(一)、被告於九十二年九月間，在高雄縣鳳山市○○路○段五五巷四弄九號之住處，以
    一千元代價，將其前在高雄縣大寮鄉中興郵局所開立之上開帳戶之存摺、提款卡
    及印鑑章出賣予「阿弟」之事實，業據被告於警詢及偵查中均坦承不諱，且互核
    一致，被告嗣後於本院準備程序中始改稱：一千元是我向他借的，不是報酬云云
    ，顯係事後卸責之詞，不足採信，則被告確有出售上開帳戶之存摺、提款卡及印
    鑑章予「阿弟」之事實，應堪認定。
(二)、「阿弟」取得被告上開帳戶之存摺、提款卡及印鑑章後，「李小姐」、「葉小姐
    」、「鄭小姐」等人所籌組之詐騙集團即在報紙上偽刊徵人廣告，致被害人丙○○、乙○○、己○○、庚○○、戊○○等人誤信為真，撥打廣告上所留電話與詐
    騙集團成員等聯絡，並遭渠等以應徵人須持提款卡至提款機測試轉帳或先匯款至
    負責人之帳戶作為保證金為由，而受騙依指示操作自動提款機，將自己所使用帳
    戶內前開存款轉出至被告上開帳戶內，並遭詐騙集團提領等情，亦據被害人丙○○、乙○○、己○○於警詢中、被害人庚○○於警詢、偵查及本院審理中、被害
    人戊○○於警詢及偵查中分別指述甚詳，並有被害人丙○○提供之自動櫃員機交
    易明細表二紙、被害人乙○○提供之自動櫃員機交易明細表二紙、報紙廣告一紙
    、被害人己○○提供之自動櫃員機交易明細表一紙、被害人庚○○提供之郵政國
    內匯款執據二紙、存摺資料一紙、被害人戊○○提供之自動櫃員機交易明細表二
    紙、被告上開帳戶之開戶資料一份等影本及鳳山郵局九十三年九月二日鳳營字第
    九三五０六００三０二七號函所附被告上開帳戶之客戶歷史交易清單一份附卷可
    稽，足認「阿弟」係與「李小姐」等人共組詐騙集團，並將所取得之被告上開帳
    戶作為渠等詐騙被害人匯入款項之匯款帳戶甚明。
(三)、按金融帳戶為個人理財之工具，申請開設金融帳戶並無任何特殊之限制，一般民
    眾只須提出身分證、印章皆能自由申請開戶，並得同時在不同金融機構申請多數
    存款帳戶使用，此乃眾所週知之事實，且依一般人之社會生活經驗，倘係合法收
    入，本可自行向金融機構開戶使用，而無蒐集他人帳戶之必要，苟見他人不自行
    申請開立帳戶而蒐集不特定人之帳戶使用，衡情應可知悉被蒐集之帳戶係被利用
    為與財產有關之犯罪工具。又邇來，利用人頭帳戶作為出入帳戶，而向不特定民
    眾詐取金錢之犯罪案件層出不窮，且經媒體廣為披載，被告行為時已年滿十八歲
    ，係智力成熟之人，對此應知之甚詳，竟仍將上開郵局帳戶之存摺、提款卡及印
    鑑章等物提供予前揭犯罪集團使用，被告固不知該犯罪集團將用以作何犯罪用途
    ，然對於該犯罪集團將利用其所交付之帳戶，用於犯罪之使用，顯屬可以預見其
    發生，且並不違背其本意，足見被告應有幫助該犯罪集團利用上開帳戶作為詐欺
    取財不法使用之不確定故意存在，要屬無疑。被告前揭所辯，無非事後卸責之詞
    ，不足採信。
(四)、綜上所述，本案事證明確，被告右揭幫助連續詐欺取財之犯行，堪以認定。
二、按刑法上之幫助犯，係對於犯罪與正犯有共同之認識，而以幫助之意思，對於正
    犯資以助力，而未參與實施犯罪之行為者而言（最高法院七十五年度台上字第一
    五０九號、八十四年度台上字第五九九八號、八十八年度台上字第一二七０號判
    決參照）；是以，如未參與實施犯罪構成要件之行為，且係出於幫助之意思提供
    助力，即屬幫助犯，而非共同正犯。被告丁○○提供上開帳戶之存摺、提款卡及
    印鑑章予「阿弟」與「李小姐」等人所組成之詐騙集團使用，使該詐騙集團成員
    得基於詐欺取財之概括犯意聯絡，連續向被害人丙○○、乙○○、己○○、庚○○、戊○○等人施用詐術，致使渠等均陷於錯誤，分別匯款至被告上開帳戶內，
    而遂行詐欺取財之犯行，然被告單純提供帳戶供人使用之行為，並不等同於向被
    害人施以欺罔之詐術行為，且亦無證據證明被告有參與詐欺取財犯行之構成要件
    行為，是被告提供帳戶之存摺、提款卡及印鑑章供人使用之行為，對於該詐騙集
    團遂行詐欺取財犯行，資以助力，核其所為，係犯刑法第三百三十九條第一項詐
    欺取財罪之幫助犯，依刑法第三十條第二項規定，按正犯之刑減輕之。檢察官聲
    請簡易判決處刑書雖記載被告係犯刑法第三百三十九條第一項之詐欺取財罪嫌，
    惟檢察官已於原審九十三年五月二十五日調查中到庭變更被告係犯刑法第三百三
    十九條第一項詐欺取財罪之幫助犯，附此敘明。又按連續幫助與幫助連續為不同
    之犯罪態樣，如基於概括犯意，多次幫助他人犯罪，為連續幫助，該幫助者有多
    次犯罪行為；如以一幫助行為，幫助他人連續犯罪，則為幫助連續，就幫助犯而
    言，僅有一次犯罪行為（最高法院八十七年度台上字第三八六五號判決可資參照
    ）。被告雖以一個提供帳戶之行為，幫助詐騙集團連續向被害人丙○○、乙○○
    、己○○、庚○○、戊○○等人詐欺取財，仍只有一個犯罪行為，不構成幫助犯
    之連續犯，而為幫助連續。又該犯罪集團成員基於單一之詐欺取財犯意，接續數
    次在電話中向同一被害人施用詐術，使該被害人陷於錯誤，而先後匯出數筆款項
    至被告上開帳戶內，屬接續犯。再檢察官雖未就被告幫助該詐騙集團詐騙被害人
    戊○○部分之犯罪事實聲請簡易判決處刑，惟此部分與被告前揭幫助連續詐欺取
    財犯行間有事實上一罪之關係，為聲請簡易判決效力所及，本院自應併予審理。
三、原審以被告丁○○犯罪事證明確，予以論罪科刑，固非無見，惟查：(1)被告係幫
    助詐騙集團連續詐欺取財，已如前述，原判決主文部分漏未諭知，理由部分亦漏
    未論述，尚有未洽。(2)被害人丙○○、己○○、庚○○、戊○○等人已分別於警
    詢中明確指述在電話中遭「李小姐」、「葉小姐」、「鄭小姐」、「葉小姐」等
    人施用詐術，是本件連續詐欺取財犯行應係由「阿弟」與「李小姐」、「葉小姐
    」、「鄭小姐」等人所籌組之詐欺集團共同為之，原判決誤認本件連續詐欺取財
    犯行係由「阿弟」一人為之，顯屬誤會。(3)被害人庚○○受騙先後匯入被告上開
    帳戶之款項為一萬元、三萬七千元及四萬九千九百八十二元，共計九萬六千九百
    八十二元，原判決疏未注意而引用簡易判決處刑書之犯罪事實，認被害人庚○○
    共匯款九萬九千八百十二元，容有未洽。(4)原判決理由部分漏未說明被告幫助該
    詐騙集團詐騙被害人戊○○部分之犯罪事實未據檢察官聲請簡易判決處刑，本院
    得以併予審理之理由，亦有未當。檢察官上訴意旨認被告未與被害人庚○○達成
    和解，並賠償其所受損失，原判決量刑過輕，雖無理由，詳如後述，惟原判決既
    有前開違誤，自應由本院予以撤銷改判。本院審酌被告因貪圖小利，而將郵局帳
    戶提供他人詐欺取財使用，紊亂社會正常交易秩序，並使不法之徒藉此輕易詐取
    財物，檢警難以追查緝捕，所造成之危害非輕，迄今未與被害人達成和解，惟念
    其並無前科紀錄，有臺灣高等法院被告全國前案紀錄表一份在卷可憑，素行良好
    ，且行為時年僅十八歲，因一時失慮，致遭犯罪集團利用，惡性非重，及犯罪所
    得微薄等一切情狀，因認原審所量處之刑為適當，爰量處如主文所示之刑，並諭
    知易科罰金之折算標準。
四、按（第二審）被告經合法傳喚，無正當之理由不到庭者，得不待其陳述，逕行判
    決，簡易判決之第二審程序，亦準用上開規定，刑事訴訟法第三百七十一條、第
    四百五十五條之一第三項分別定有明文。查被告丁○○經合法傳喚，無正當理由
    ，未於審判期日到庭，爰不待其陳述逕行判決。
據上論斷，應依刑事訴訟法第四百五十五條之一第一項、第三項、第三百六十九條第
一項前段、第三百七十一條、第三百六十四條、第二百九十九條第一項前段，刑法第
三百三十九條第一項、第三十條、第四十一條第一項，罰金罰鍰提高標準條例第一條
前段、第二條，判決如主文。
本案經檢察官甲○○到庭執行職務。
中      華      民      國    九十三    年      十      月     十九     日
                                  臺灣高雄地方法院刑事庭
                                      審判長法  官  陳志銘
                                            法  官  林芳華
                                  法  官  王雅苑
右正本證明與原本無異。
不得上訴。
                                            書記官  林志衡
中      華      民      國    九十三    年      十      月     十九     日
附錄法條：
中華民國刑法第三百三十九條第一項
意圖為自己或第三人不法之所有，以詐術使人將本人或第三人之物交付者
，處五年以下有期徒刑、拘役或科或併科一千元以下罰金。
